臺灣桃園地方法院刑事判決　　　　　　　 96年度易字第176號
公　訴　人　台灣桃園地方法院檢察署檢察官
被　　　告　辛○○
選任辯護人　劉楷律師
　　　　　　黃欣欣律師
上列被告因詐欺案件，經檢察官提起公訴（95年度偵字第18312
號），本院判決如下：
    主  文
辛○○共同意圖為自己不法之所有，以詐術使人將本人之物交付
，處有期徒刑壹年捌月。
    事  實
一、辛○○與甲○○（經本院通緝中）係友人，甲○○因故知悉
    己○○曾因違反肅清煙毒條例等案件，經假釋尚在保護管束
    期間中，並於民國94年2 月3 日為警查獲另因違反毒品危害
    防制條例案件，經臺灣桃園地方法院檢察署檢察官偵查中，
    認為有機可趁，竟與辛○○共同基於意圖為自己不法所有之
    犯意聯絡，於94年2 月間某日，先由甲○○向己○○表示若
    給付新台幣（下同）80萬元予辛○○，可避免前案之假釋遭
    撤銷，於數日後，甲○○又表示金額需提高至150 萬元，94
    年2 月底某日甲○○遂邀約己○○前往辛○○位在桃園縣中
    壢市○○○路住處與渠等研議官司對策，辛○○即向己○○
    誆稱「承辦本件的檢察官另有承辦石門水庫的砂石案件，說
    業者拿3,000 萬元放在桌上，檢察官都不為所動，今天檢察
    官是看在他的面子上才會幫忙」云云，訛稱其與檢察官關係
    良好可以處理此事，但需要150 萬元作為疏通官司之用，致
    使己○○不疑有他，陷於錯誤，願意如數交付150 萬元予甲○○，供作辛○○疏通官司之用，己○○乃於94年3 月間某
    日，在桃園縣中壢市○○路620 號宏新保全股份有限公司（
    下稱宏新保全公司）交付現金50萬元予甲○○，於隔日己○○再請友人沃宏祥開立30萬元之支票交付予甲○○，另於94
    年4 月4 日己○○再商借2 紙面額各25萬元之支票，以該2
    紙支票向其母親葉鄭金蓮商借50萬元之現金，於宏新保全公
    司交付予甲○○，復於94年5 月間某日，己○○在桃園縣高
    明派出所前面，另交付20萬元予甲○○，甲○○及辛○○因
    此共同詐得150 萬元，嗣己○○因前開違反毒品危害防制條
    例案件，經本院裁定送觀察、勒戒及強制戒治，於強制戒治
    期間中（即94年8 月15日）收受撤銷假釋裁定之通知，方知
    受騙。
二、案經己○○訴由臺灣桃園地方法院檢察署檢察官偵查起訴。
    理  由
壹、程序事項：
一、按被告以外之人於審判外之言詞或書面陳述，除法律有規定
    者外，不得作為證據，刑事訴訟法第159條第1項固有明文，
    惟被告以外之人於偵查中向檢察官所為之陳述，除顯有不可
    信之情況者外，得為證據；另被告以外之人於檢察事務官、
    司法警察官或司法警察調查中所為之陳述，與審判中之陳述
    不符時，其先前之陳述具有較可信之特別情況，且為證明犯
    罪事實存否所必要者，得為證據。同法第159 條之1 、第15
    9 條之2 亦有明文可參。而依159 條之1 傳聞法則例外之立
    法理由，乃檢察官代表國家偵查犯罪，原則上能遵守法定程
    序，且被告以外之人如具有具結能力，仍應依法具結，以擔
    保其據實陳述。故該條第2 項規定「除顯有不可信之情況外
    」，應係指被告以外之人於偵查中向檢察官所為之陳述，不
    論是言詞或書面，有未遵守法律規定之情形，即檢察官於偵
    查中所為之證據調查，須係出於違法取供者、或具有具結能
    力之被告以外之人，未依法命其具結之情況，始無證據能力
    。查證人鄒慶盛、范姜良、歐維祥、庚○○、沃宏祥、乙○○、己○○在臺灣桃園地方法院檢察署，經檢察官告知具結
    義務及偽證罪之處罰，並均依法具結而為陳述，此有卷附上
    開偵訊筆錄及證人結文在卷可參，此部分亦未經檢察官、被
    告就證人鄒慶盛、范姜良、歐維祥、庚○○、沃宏祥、乙○○、己○○證據能力表示異議，復未據被告及辯護人就前開
    證人鄒慶盛、范姜良、歐維祥、庚○○、沃宏祥、乙○○、
    己○○之陳述是否顯有不可信之狀況詳加釋明，參以上揭法
    條規定，本院亦得以證人鄒慶盛、范姜良、歐維祥、庚○○
    、沃宏祥、乙○○、己○○於偵查中之證述採為本件證據。
二、再按被告以外之人於審判外之陳述，雖不符前4 條之規定，
    而經當事人於審判程序同意作為證據，法院審酌該言詞陳述
    或書面陳述作成時之情況，認為適當者，亦得為證據，當事
    人、代理人或辯護人於法院調查證據時，知有第159 條第1
    項不得為證據之情形，而未於言詞辯論終結前聲明異議者，
    視為有前項之同意。刑事訴訟法第159 條之5 定有明文。檢
    察官及被告、辯護人於本院準備程序及審判程序均明確表示
    ，其對於卷附勘驗筆錄2 份及丁○○名片、葉鄭金蓮郵政存
    簿儲金簿、臺灣桃園看守所95年4 月25日桃所戒字第095990
    0918號函、臺灣新竹戒治所95年6 月13日竹戒所戒字第0959
    001140號函、和信電訊股份有限公司查詢資料、遠傳電信股
    份有限公司查詢資料、臺灣大哥大股份有限公司查詢資料、
    東信電訊股份有限公司查詢資料、經濟部中部辦公室95年7
    月18日經中三字第09530940880 號函、臺灣新竹戒治所95年
    7 月12日竹戒所戒字第0959001164號函、臺灣新竹戒治所95
    年2 月17日竹戒所戒字第0959001058號函各1 份及臺灣桃園
    地方法院檢察署94年執更字第827 號影卷等證據能力部分（
    見本院卷第64頁至第75頁、第119 頁至第123 頁、第158 頁
    、95年度他字第624 號卷第52頁至第56頁、第60頁至第63頁
    、第76頁至第77頁、第107 頁至第129 頁、第135 頁至第13
    7 頁、第152 頁至第155 頁、95年度他字第444 號卷第31頁
    至第32頁），均同意援用，是就上開證據之證據能力部分，
    依刑事訴訟法第159 條之5 之規定，上揭書證部分應均具有
    證據能力。
貳、實體事項
一、訊據被告辛○○矢口否認有何詐欺情事，辯稱：伊與己○○
    不熟，伊是在乙○○那裡看過己○○，是乙○○的前妻甲○○認識己○○，伊並沒有收到己○○請伊擺平官司的費用，
    94 年2月底己○○第1 次來找伊，這是伊第1 次知道己○○
    ，己○○與甲○○有說關於煙毒的事情請伊幫忙，伊有說基
    於選民服務的理由，可以幫忙瞭解，伊有去請教立法院的同
    仁，後來就再也沒有看見己○○，94年12月間某日伊有在丁○○律師的服務處見到己○○的太太，當天是甲○○先用電
    話聯絡說可否來請教伊問題，當天甲○○問伊己○○在南部
    發生煙毒的事情，己○○已經擺平了，己○○在桃園另外有
    煙毒事件，問伊可否透過選民服務的方式找人去擺平，伊說
    這是連續犯又是累犯，伊表示沒有辦法，當時旁邊有很多選
    民，伊一直說沒有辦法，當天庚○○站起來時，有被別人發
    現有帶錄音筆，伊沒有留置庚○○的錄音筆，只有跟庚○○
    說你們來請我幫忙，現在還來害我，甲○○有問伊說己○○
    的事情可不可以退錢，甚至可不可以重審，伊本身就跟甲○○說這是不可能的事情，而且己○○的事情伊本來就不清楚
    ，談了約30分庚○○等人就離開了云云。經查：
  (一)據證人己○○於本院審理時證述：93年10月時伊因為煙毒案
    件被抓，甲○○主動來找伊說可以透過辛○○處理，那次沒
    有說到錢的事情，經過5 個多月伊都沒有收到傳票，所以伊
    認為辛○○確實有辦法可以幫伊擺平官司，94年2 月間伊又
    因為煙毒案件被中壢分局抓1 次，可能伊太太有跟甲○○講
    ，甲○○又來找伊，甲○○說要去找辛○○看可否擺平這件
    事情，甲○○說她先去找辛○○談談，過了幾天，94年2 月
    7 、8 日間甲○○有說辛○○叫伊去桃園縣政府附近丁○○
    律師事務所，叫伊將案情講給丁○○律師聽，在除夕的前一
    天或當天伊與庚○○有去找丁○○律師，丁○○律師聽完過
    程後表示他瞭解了，叫伊先回家，說伊會跟辛○○講，伊要
    走時，丁○○律師還叫伊轉告辛○○說晚上要去他家拜年，
    要去辛○○家的前幾天，甲○○有跟伊說要80萬元可以擺平
    官司，後來甲○○說要追加到150 萬元，所以過完年後，甲○○才帶伊到辛○○家，到辛○○家時，辛○○說承辦伊這
    件案件的檢察官有承辦石門水庫的砂石案件，業者拿3,000
    萬元放在桌上，檢察官都不為所動，辛○○問伊要不要將毒
    品戒掉，如果要，看在伊太太、小孩的份上，要幫伊這個忙
    ，辛○○說用錢擺平官司，叫伊回去準備150 萬元，當時在
    場的人有伊、甲○○及辛○○，是在辛○○住處的餐廳談的
    ，甲○○也在場，伊向甲○○表示一時湊不出來150 萬元，
    看可否分期，甲○○表示這種錢無法分期，看不夠多少甲○○表示會先幫伊墊，94年2 月底時伊先在桃園縣中壢市宏新
    保全交付50萬元的現金給甲○○，當時還有沃宏祥在場，隔
    天就叫沃宏祥將欠伊的30萬元轉給甲○○，94年4 月初時，
    伊有向沃宏祥借2 張面額各25萬元之支票，並持該支票向伊
    母親借50萬元，當天下午伊在保全公司門口將50萬元交給甲○○，當時還有庚○○、范姜良在場，剩下的20萬元是在94
    年4 月底，某日晚間12點多，甲○○叫伊將錢拿到高明派出
    所前給她，這4 次的錢都是交給甲○○，伊因為聽過乙○○
    說辛○○與警察、檢察官、調查局關係良好，且辛○○有答
    應伊，不然伊也不會將錢拿出來，後來伊發現假釋被撤銷後
    ，伊在監獄中有叫伊太太庚○○去找辛○○，94年12月底時
    庚○○有去找辛○○要錢，庚○○和伊弟弟戊○○一起去，
    當時庚○○或戊○○有帶錄音筆到現場，辛○○有說要開出
    2 條路給伊走，1 條路是在裡面好好戒治，第2 條路是退錢
    可以，但是案件要重審，不過錄音筆後來被辛○○或沃宏祥
    發現就被拿走了，沃宏祥到新竹接見伊時，也有跟伊說到錄
    音筆的事情，他說因為辛○○在場，所以不好意思，就配合
    辛○○等語（見本院卷第90頁至第101 頁）。查同案被告甲○○雖否認有從證人己○○處收受150 萬元，惟證人己○○
    於94年3 月間某日，在桃園縣中壢市○○路620 號宏新保全
    公司交付現金50萬元予甲○○，於隔日證人己○○再請友人
    沃宏祥開立30萬元之支票交付予甲○○，另於94年4 月4 日
    己○○再向沃宏祥商借2 紙面額各25萬元之支票，以該2 紙
    支票向其母親葉鄭金蓮商借50萬元之現金，於宏新保全公司
    交付予甲○○，復於94年5 月間某日，證人己○○在桃園縣
    高明派出所前面，交付20萬元予甲○○等情，亦據證人范姜
    良於檢察官訊問及證人庚○○、沃宏祥、戊○○於本院審理
    時證述稽詳（見本院卷第136 頁、第140 頁、第149 頁至第
    150 頁、第236 頁至第237 頁、第266 頁、95年度他字第62
    4 號卷第85頁至第86頁），並有葉鄭金蓮郵政存簿儲金簿影
    本1 份附卷可稽（見95年度他字第624 號卷第52頁），是此
    部分之事實，應堪認定。再者，觀諸證人己○○於偵審中均
    一致指稱被告辛○○有前開詐欺之情事，且證人己○○與被
    告辛○○間，除本案糾紛外，並無其他仇怨關係存在，證人
    己○○應無誣陷被告辛○○涉犯詐欺犯行之必要，衡諸常情
    ，同案被告甲○○並無任何特殊背景，若非被告辛○○曾承
    諾證人己○○會為其解決前案假釋不被撤銷之問題，證人己○○應不可能僅憑同案被告甲○○之說詞，即會交付150 萬
    元鉅額款項予同案被告甲○○，是證人己○○上開證述情節
    ，顯符合常情，堪予採信。
  (二)至證人丁○○於本院審理時雖證述：伊不記得94年農曆年前
    後，己○○有至其事務所找過伊，伊查檔案資料及服務的資
    料，也沒有己○○的資料，伊有詢問過事務所的其他律師，
    他們也都沒有印象，伊也沒有印象辛○○曾經因為己○○假
    釋的事情打過電話給伊，伊對庚○○也沒有印象，以正常程
    序而言，如果己○○有來請問伊，伊會告訴他要如何處理或
    寫書狀，或問他是否要委任事務所來處理，因為辛○○對法
    律不懂，這個問題滿清楚的，伊會直接告訴己○○吸食毒品
    會撤銷假釋是很正常的云云（見本院卷第128 頁至第133 頁
    ），惟據證人庚○○於本院審理時證述：伊有與己○○去過
    丁○○律師事務所，要問己○○毒品案件的事情，時間已經
    忘記了，只記得是中午的時候，內容是己○○與丁○○律師
    在談，伊沒有仔細聽等語（見本院卷第135 頁、第149 頁）
    ，觀諸本件告訴人己○○所指述之重點，係在被告辛○○與
    同案被告甲○○以擺平官司為由訛詐150 萬元，證人己○○
    有無到丁○○律師事務所，與本件被告辛○○犯行並無必然
    關連，證人己○○、庚○○實無虛構此部分事實之必要，參
    酌告訴人己○○對於丁○○律師事務所之格局亦指述甚詳（
    見本院卷第154 頁），且有丁○○名片1 張附卷可稽（見本
    院卷第158 頁），是證人丁○○上開證述，顯與事實不合，
    不足採信。至證人庚○○雖證述：伊有與己○○、甲○○去
    辛○○家裡，談話的地點在辛○○家中的客廳，伊沒有聽見
    辛○○有說花錢可以擺平官司這件事等語（見本院卷第139
    頁、第141 頁、第145 頁），惟依證人己○○證述情節可知
    ，被告辛○○談及以金錢擺平官司之地點，係在被告辛○○
    住處餐廳，當時只有被告辛○○、同案被告甲○○及己○○
    在場，證人庚○○並不在場，是證人庚○○此部分之證述，
    並無法為有利於被告之認定。
  (三)另據證人庚○○於本院審理時證述：己○○曾經在93年10月
    、94年2 月間分別被警察查獲毒品案件，己○○於94年2 月
    間在桃園縣中壢市被抓後，甲○○有主動表示可以透過別人
    擺平官司，伊曾與己○○、甲○○到辛○○住處拜訪辛○○
    ，也有與己○○一起到丁○○律師桃園的事務所拜訪丁○○
    律師，但是都是己○○與他們談，伊不太瞭解內容，伊曾經
    去過2 次辛○○住處，94年12月間第2 次到辛○○住處時，
    己○○已經去觀察勒戒了，當天有伊、戊○○、甲○○、辛○○在場，因為己○○說他的假釋被撤銷了，要伊去問辛○○接下來要如何做，當天辛○○有提到如果要退錢可以，但
    是案件要重審，第3 次與甲○○、辛○○見面在丁○○律師
    位在桃園縣中壢市○○路的服務處，有伊、甲○○、辛○○
    ，戊○○及沃宏祥是後來才來，因為己○○說他的假釋被撤
    銷，懷疑被騙，叫伊去錄音保存證據，後來甲○○幫伊約辛○○到桃園縣中壢市○○路見面，因為他們當初有說沒有辦
    法可以退錢，但是當天他們2 人表示己○○在裡面表現不好
    ，如果退錢案件要重新審理，刑期會更長，提到退錢時，甲○○就開始推託，伊在衣服袖子裡放有錄音筆，後來辛○○
    發現伊有在錄音，辛○○沒有當場拆穿，沃宏祥來了，他們
    先將伊隔開商討事情，沃宏祥為了避免伊尷尬，沃宏祥就在
    地下室廁所旁邊的小會議桌將伊手上的錄音筆拿走，好像有
    叫人去試試看可否消掉，後來大家又有回到原來的談話地點
    ，伊有向他們道歉，伊走時也沒有帶走該錄音筆，沃宏祥要
    拿走錄音筆時戊○○已經離開服務處了等語（見本院卷第13
    4 頁至第151 頁），證人戊○○於本院審理時證述：伊有去
    過辛○○的住處，當天是甲○○約伊去的，辛○○的住處位
    在環中東路上，幾號伊忘記了，當天有伊、甲○○、庚○○
    、辛○○在場，辛○○有說這件案件不好辦，辦不一定會成
    功，還有說一些抱怨的話，錢之前已經被拿走了，所以當天
    伊只是去關心事情辦的如何，辛○○表示己○○在裡面戒治
    的表現不好，他要伊去跟己○○說在裡面要乖一點，因為戒
    治會評分，隔了幾個月後，伊有去丁○○律師事務所，當時
    伊已經知道己○○的假釋被撤銷，這件事情已經不能辦了，
    伊跟辛○○說不要辦了要退錢，但是辛○○說他事情有辦，
    只是沒有辦成，錢無法退，因為己○○的表現不好，分數無
    法突破，才無法出來，且有說要退錢可以，但是案件要重審
    ，辛○○講這些話時，甲○○也有在場，當天庚○○有帶錄
    音器材到場，因為她知道事情沒有辦成，這是敏感的事情，
    要留一些證據，所以才會帶錄音器材，後來伊先離開，伊不
    清楚庚○○是如何被發現有帶錄音器材，事後伊有問庚○○
    錄音如何，庚○○說沃宏祥要伊交出錄音器材，器材被他們
    拿走了等語（見本院卷第267 頁至第275 頁），參酌證人庚○○、戊○○與被告辛○○素無怨隙，當無虛偽陳述以誣陷
    被告辛○○之必要，渠等所證述之內容，亦大致相同，並無
    顯不可信的理由，另據被告辛○○於本院審理時亦供述：甲○○有問伊己○○的事情可不可以退錢，甚至可不可以重審
    ，伊就跟甲○○說這是不可能的事情等語（見本院卷第346
    頁至第347 頁），若被告辛○○僅係對證人己○○作單純選
    民服務事項，被告辛○○與同案被告甲○○何以會談及要退
    錢及案件重審等情，是證人庚○○、戊○○上開證述內容應
    與事實相符，堪予採信；另據證人沃宏祥於檢察官訊問時證
    述：當天甲○○有告訴伊說庚○○剛有錄音，伊就跟甲○○
    說怎麼可能，伊就跟甲○○說不然伊去問庚○○，當時伊與
    庚○○在地下室，伊問庚○○時，庚○○說沒有錄音，此時
    甲○○就跑下來要庚○○承認剛才有錄音，庚○○就將錄音
    帶交出來，之後伊就沒有再處理等語（見95年度他字第624
    號卷第100 頁），衡諸常情，若被告辛○○於94年12月底在
    丁○○律師服務處僅作選民服務，而與庚○○會面，被告辛○○何以需叫證人沃宏祥取走錄音器材？且若僅是單純對話
    遭人錄音，被告辛○○何以會對證人庚○○說「你們來請我
    幫忙，現在還來害我」等語？顯見被告辛○○係為了避免渠
    等在丁○○律師服務處之對話內容為他人知悉，而要求證人
    沃宏祥取走證人庚○○所攜帶之錄音器材，應可認定，是被
    告辛○○以可避免證人己○○之假釋遭撤銷為由，向證人己○○詐取150 萬元等情，應係屬實。至證人王恩傑、丙○○
    於本院審理時雖證述：94年12月底有在中壢市○○路丁○○
    律師服務處，當天有辛○○、甲○○及1 對男女在場，聽到
    的內容好像是有人被關，希望辛○○幫忙，可以判輕一點，
    辛○○有勸對方要好好做，記得有人有帶錄音筆，但是沒有
    起爭執，是辛○○發現有錄音筆，所以丙○○故意去碰觸而
    確定有錄音筆云云（見本院卷第309 頁至第322 頁），惟證
    人王恩傑、丙○○係於96年9 月3 日始至本院作證，距離94
    年12月底已有1 年9 月餘，若依上開證人王恩傑、丙○○所
    證述之情節，當日僅係有人至服務處與被告辛○○商討問題
    ，席間並無發生任何爭執，亦無其他足以使人印象深刻之情
    事，以渠等所述，上開服務處時常有民眾至該處聊天或尋求
    協助，而證人王恩傑、丙○○對於當日曾到場之戊○○，於
    本院審理中經本院詢問是否有印象，證人王恩傑、丙○○均
    表示無印象（見本院卷第315 頁、第319 頁），證人王恩傑
    、丙○○卻對於當日情節可記憶深刻，顯與一般常情不合，
    是證人王恩傑、丙○○上開證述之內容，顯屬偏頗被告辛○○之詞，而不足採信。
  (四)另據證人己○○於本院審理時證述：沃宏祥曾寫著1 張「小
    葉：不論你對我是否還有誤解。希望你仔細的想一想我所說
    的，你今天用這種方式討回公道，你認為有效嗎？如果成事
    了，依我與律師判斷，最多只有扯到大媽，不會再有其他人
    了，而你可能要面臨案子重審（中壢不起訴），那時你一定
    會悔恨的」的紙條，是沃宏祥拿給伊太太庚○○拿到監所給
    伊看，這是95年3 、4 月間的事情，刮號中中壢不起訴，是
    指伊被中壢分局抓到的那個案件被不起訴等語（見本院卷第
    97頁），而證人沃宏祥於本院審理時證述：當時甲○○有說
    庚○○身上藏有錄音筆，伊當時說不可能，伊私下問一下，
    後來確有其事，伊有叫庚○○將錄音筆交出來給伊，伊有寫
    過上開字條，因為伊的緣故，己○○的太太沒有錄到音，所
    以伊寫字條是要道歉的意思等語（見本院卷第228 頁至第22
    9 頁），如上所述，若非被告辛○○當日有提及退錢案件要
    重審等語，而證人庚○○當日僅去向被告辛○○諮詢法律問
    題，被告辛○○何以叫證人沃宏祥取走證人庚○○之錄音筆
    ？且若非當日被告辛○○有談及退錢案件要重審等情，而證
    人庚○○之錄音筆遭證人沃宏祥取走，致證人己○○喪失此
    重要證據，證人沃宏祥何需向證人己○○致歉？甚且，若非
    被告辛○○與同案被告甲○○於94年12月底在丁○○律師事
    務所時，有提及若要退錢，證人己○○的案件要重審等語，
    證人沃宏祥何以會寫下上開字條交付予證人庚○○，再請證
    人庚○○轉告證人己○○，是被告辛○○於事後事跡敗露後
    ，以案件會重審而拒絕退回150 萬元，藉以搪塞證人己○○
    等情，應係屬實。至證人沃宏祥於本院審理時雖另證述：伊
    有拿錄音筆來聽，沒有聽到什麼內容，錄音筆後來就還給庚○○，己○○假釋被撤銷而遭受欺騙的事情，伊沒有問過甲○○或辛○○，在伊寫字條之前，伊並不知道辛○○有牽涉
    其中，伊去監獄看己○○之前，庚○○也沒有跟伊提到己○○花錢擺平官司或假釋撤銷的事情，字條上案件重審的字是
    伊自己想的云云（見本院卷第229 頁至第238 頁），惟證人
    沃宏祥於檢察官訊問時另證述：上開字條是伊要寫給己○○
    的，伊當時已經知道這件假釋一定會被撤銷，但甲○○還用
    這種方式跟己○○說可以處理等語（95年度度他字第624 號
    卷第160 頁至第161 頁），若證人沃宏祥並不知悉證人己○○假釋遭撤銷，且無參與協調還款等情，證人沃宏祥何以會
    寫下上開字條，是證人沃宏祥事後翻異證詞，顯屬偏頗被告
    之詞，不足採信。
  (五)綜上所述，被告辛○○夥同同案被告甲○○以訛稱可幫告訴
    人己○○解決假釋遭撤銷，而向告訴人己○○詐得150 萬元
    ，被告辛○○犯行事證明確，所辯無非臨訟杜撰之詞，不足
    採信，應依法論科。
二、刑法及刑法施行法部分條文業經修正公佈，並均於95年07月
    1 日施行。修正後刑法第2 條第1 項之規定，係規範行為後
    法律變更所生新舊法律比較適用之準據法，於修正後刑法施
    行後，應適用修正後刑法第2 條第1 項規定之從舊從輕之原
    則為比較；修正後刑法第2 條第2 項，則為同條第1 項之特
    別規定，於修正後刑法施行後，關於非拘束人身自由之保安
    處分，應依修正後刑法第2 條第2 項之規定，適用裁判時之
    法律。又修正後刑法第35條，乃刑之重輕之法定次序與標準
    ，應適用裁判時之修正後刑法第35條之規定。修正後刑法第
    2 條第1 項係採從舊從輕原則，適用最有利於行為人之法律
    。比較時應就罪刑有關之共犯、未遂犯、連續犯、牽連犯、
    結合犯，以及累犯加重，自首減輕暨其他法定加減原因（如
    身份加減）與加減例等一切情形，綜其全部之結果而為比較
    。關於易科罰金之折算標準、易服勞役之折算標準及期限、
    罰金與死刑是否併予執行、多數有期徒刑定應執行之刑時之
    最高刑期之限制等之修正，事涉行為人易刑折算標準金額之
    多寡與期限之長短及定執行刑時能否就罰金刑併予執行或有
    期徒刑定應執行之刑時最高度之限制，應依修正後刑法第2
    條第1 項規定，適用最有利於行為人之法律。拘束人身自由
    之保安處分，並非屬修正後刑法第2 條第2 項規定應適用裁
    判時法之範圍，除有特別規定者外，應依修正後刑法第2 條
    第1 項規定，適用最有利於行為人之法律。從刑附屬於主刑
    ，除法律有特別規定者外，依主刑所適用之法律。惟如無有
    利或不利情形，即新舊法處罰之輕重相同，無比較適用之問
    題，非修正後刑法第2 條第1 項所指法律有變更，即無修正
    後刑法第2 條第1 項之適用，應依一般法律適用原則，適用
    裁判時法。惟如逕行適用行為時法，因結果並無不同，對判
    決不生影響，上訴審毋庸撤銷改判（以上參考最高法院95年
    5 月23日刑事庭第8 次會議決議、95年11月7 日第21次刑事
    庭會議紀錄及最高法院24年上字第4634號、24年上字第5292
    號、27年上字第2615號判例）。本件被告辛○○行為後法律
    有變更，關於法定罰金刑最低度部分，由修正前刑法第33條
    第5 款規定為銀元1 元以上，依罰金罰鍰提高標準條例第1
    條前段提高10倍為銀元10元（折算為新臺幣30元）以上，修
    正後刑法第33條第5 款則修正為新臺幣1,000 元以上，以百
    元計算。本件就罪刑部分，比較行為時法與裁判時法，關於
    罰金刑最低度，以行為時法有利於被告辛○○，自以行為時
    法有利於被告辛○○，應適用行為時法。
三、核被告辛○○所為，係犯刑法第339 條第1 項之詐欺取財罪
    。被告辛○○及同案被告甲○○，就上開詐欺犯行，有犯意
    聯絡及行為分擔，為共同正犯（刑法第28條共犯之規定，修
    正施行前之規定為：「2 人以上共同實施犯罪之行為者，皆
    為正犯。」修正施行後之規定則為：「2 人以上共同實行犯
    罪之行為者，皆為正犯。」揆諸本條之修正理由係為釐清陰
    謀共同正犯，預備共同正犯，共謀共同正犯是否合乎本條規
    定之正犯要件。而本案被告辛○○、甲○○就上開犯行，既
    均屬實行犯罪行為之正犯，不論依修正刑法第28條或修正後
    刑法第28條之規定，均為共同正犯，依前揭最高法院95年第
    21次刑事庭會議紀錄之決議，自應適用裁判時刑法第28條之
    規定）。爰審酌被告辛○○年輕力壯，不循正途謀財，竟利
    用他人因毒品案件遭警察查獲後，藉機詐稱可行賄檢察官疏
    通官司，趁機詐騙鉅額金錢，嚴重損及司法信譽及司法威信
    ，誤使民眾認可以金錢買通檢察官，對司法之公正不復信賴
    ，為牟一己私利，蠹食國基，犯罪手段惡劣，且其犯後圖飾
    卸責，毫無悔意，惡性重大，兼衡其素行、所用手段、所生
    危害、及向被害人己○○所詐欺之金額高達150 萬元，至今
    尚未賠償被害人己○○所受之損害等一切情狀，量處如主文
    所示之刑。
據上論斷，依刑事訴訟法第299 條第1 項前段，修正後刑法第2
條第1 項、第28條、刑法第339 條第1 項，刑法施行法第1 條之
1 第1 項、第2 項前段，判決如主文。
本案經檢察官蔡正雄到庭執行職務。
中　　華　　民　　國　　96　　年　　10　　月　　16　　日
                  刑事第四庭  審判長法　官　黃斯偉
                                    法  官  陳可薇
                                    法  官  張淑華
以上正本證明與原本無異。
如不服本判決，應於送達後10日內，向本院提出上訴狀。
                                    書記官　鄭嘉惠
中　　華　　民　　國　　96　　年　　10　　月　　16　　日
附錄本案論罪科刑法條
中華民國刑法第339條
（普通詐欺罪）
意圖為自己或第三人不法之所有，以詐術使人將本人或第三人之
物交付者，處5 年以下有期徒刑、拘役或科或併科1 千元以下罰
金。
以前項方法得財產上不法之利益或使第三人得之者，亦同。
前二項之未遂犯罰之。
